【裁判字號】    98,交訴,54
【裁判日期】    980831
【裁判案由】    公共危險等
【裁判全文】
臺灣嘉義地方法院刑事判決              98年度交訴字第54號
公  訴  人  臺灣嘉義地方法院檢察署檢察官
被      告  甲○○
                      樓3
上列被告因公共危險等案件，經檢察官提起公訴（九十八年度偵
字第三九四０號、第五五０一號、第五五０二號），本院合議庭
裁定由受命法官獨任進行簡式審判程序，判決如下：
     主  文
甲○○因過失致人於死，處有期徒刑壹年陸月。又駕駛動力交通
工具肇事，致人死亡而逃逸，處有期徒刑捌月。應執行有期徒刑
貳年。緩刑參年，並應於判決確定之日起壹年內，向指定公益團
體或社區提供壹佰貳拾小時之義務勞務。緩刑期間付保護管束。
     犯 罪 事 實
一、甲○○於民國九十八年五月五日凌晨四時許，駕駛車號3K-2
    586號自用小客車，由嘉義市○○路○○街PUB店出發，搭載
    友人王琮傑返回王琮傑位在嘉義市○○○路一一六號居所後
    ，甲○○於同日凌晨四時三十分許，獨自駕駛上開自用小客
    車沿著嘉義市○區○○○路由北向南方向行駛，於當日凌晨
    四時四十六分許，行經嘉義市○區○○○路六十號對面車道
    時，原應注意駕駛汽車，應注意車前狀況，並隨時採行必要
    之安全措施，而依當時天侯晴、晨光、路面乾燥、無缺陷、
    亦無障礙物、視距良好，並無不能注意之情形，適有行人陳
    金茂及吳汝朝為繞越人行道障礙物及路旁所停放車輛而一前
    一後行走在外側車道旁，甲○○竟疏未注意車前狀況，毫未
    煞車即先後撞擊行人吳汝朝及陳金茂，因而致吳汝朝受有頭
    部裂傷、左手裂傷、陳金茂受有腦出血、蜘蛛膜下出血、腹
    內出血及左胸大片挫傷血腫等傷害，均經送醫急救後吳汝朝
    延至同日六時十三分許不治死亡，陳金茂延至同日七時四十
    六分許不治死亡。詎甲○○明知其已肇事致人死傷，竟未下
    車採取救護或其他必要措施，並向警察機關報告，即駕駛該
    自用小客車逃離肇事現場。嗣經警方循線查獲甲○○，而悉
    上情。
二、案經嘉義市政府警察局第一分局報請臺灣嘉義地方法院檢察
    署檢察官偵查暨同署檢察官相驗後自動檢舉偵查起訴。
     理  由
一、訊據被告甲○○固坦承過失致人於死及肇事後逕行駛離之事
    實，然辯稱：伊當時不知道有撞到人云云。惟查：
  （一）被告對於上開事故發生致被害人吳汝朝及陳金茂死亡之
        事實迭於警詢時、偵查中及本院審理時均坦承不諱，核
        與證人王琮傑、林進金、蕭錦警詢時及偵查中之證述情
        節及證人郭竣綾、郭國雄、林克誠警詢時之證詞相符，
        復有財團法人嘉義基督教醫院診斷證明書、臺灣嘉義地
        方法院檢察署相驗屍體證明書、檢驗報告書各二份、道
        路交通事故現場圖、道路交通事故調查報告表(一)、(二)、
        嘉義市政府警察局第一分局九十八年五月十九日嘉市警
        一偵字第0980001715號函附之現場勘察報告、九十八年
        七月十七日嘉市警一偵字第0980002355號函附內政部警
        政署刑事警察局鑑驗書各乙份、錄影監視器翻拍照片八
        幀、道路交通事故現場照片二十九幀各乙份在卷可稽，
        均足徵被告上開自白確與事實相符，應堪採信。
  （二）按汽車駕駛人應注意車前狀況，隨時採取必要安全措施
        ，道路交通安全規則第九十四條第三項定有明文。查當
        時天侯晴、晨光、路面乾燥、無缺陷、亦無障礙物、視
        距良好等情，此觀上開道路交通事故調查報告表甚明。
        是被告於上揭時、地駕駛汽車自應注意車前狀況，隨時
        採取必要之安全措施。對照被告於本院審理時供承：伊
        當時行車速度為時速四十公里，因未看到行人所以沒踩
        煞車，且低頭看包包沒看前面才發生車禍（見本院卷第
        30頁、第31頁）等語明確，此與道路交通事故現場圖所
        示本件事故現場並未留有任何煞車痕乙節互核相符，堪
        認被告當時疏未注意車前狀況並採取必要安全措施無誤
        ，是其對本件車禍之發生確有過失甚明。而被告上開過
        失行為與被害人死亡結果間，具有相當因果關係，至為
        顯然。
  （三）又按刑法第一百八十五條之四之肇事致人死傷逃逸罪，
        係以處罰肇事後逃逸之駕駛人為目的，俾促使駕駛人於
        肇事後能對被害人即時救護，以減少死傷，是該罪之成
        立祇以行為人有駕駛動力交通工具肇事，致人死傷而逃
        逸之事實為已足，至行為人之肇事有否過失，則非所問
        。足見本罪係規範行為人於肇事後，在有人死傷之情形
        下，逕行離去現場之行為，並毋須行為人另有何遺棄被
        害人、或自身逃避司法裁判之意思（最高法院九十五年
        度臺上字第二一九三號判決參照）。是而上開條文既在
        防止逃逸行為所產生之抽象危險，因此所謂「逃逸」，
        應非指行為人有積極「逃亡、隱匿」等阻礙犯罪偵查行
        為，而係指行為人不留在肇事現場為即時救護、避免後
        車再度撞擊或協助相關人員迅速處理事故而離去之行為
        ，蓋此一離去行為將可能促使肇事所發生之損害而有再
        度擴大之危險。觀諸被告所駕駛車輛因此事故撞擊而致
        前擋風玻璃右側嚴重碎裂、塌陷等情，此觀現場勘查報
        告所附照片即明，均足見車禍發生時之撞擊力道甚為強
        大；且該前擋風玻璃上留有被害人陳金茂肉屑等情，此
        有內政部警政署刑事警察局鑑驗書在卷可憑，是由上情
        以觀，被告主觀上必然知悉被害人二人經此衝撞後身受
        重傷倒地已陷於難於自救之情狀無疑；是其辯稱：伊當
        時不知道撞到人云云，顯屬卸責之詞，並不足採。而被
        告竟未停車上前查看被害人情形並採取緊急救護或其他
        必要安全措施，且未立即向警察機關報告，即逕自駕車
        離開肇事現場，自已造成擴大被害人死傷之危險，揆諸
        上開說明，被告罔顧被害人仍有擴大死傷之危險，逕自
        駕車逃離事故現場之舉止，自屬肇事逃逸之行為無疑。
  （四）綜上所述，本件事證明確，被告上開犯行至堪認定，均
        應予依法論科。
二、核被告甲○○所為，係犯刑法第二百七十六條第一項過失致
    人於死罪及刑法第一百八十五條之四駕駛動力交通工具肇事
    ，致人死亡而逃逸罪。被告以一過失行為致二名被害人死亡
    而觸犯數罪名，為想像競合犯，應從一重處斷。上開二罪間
    ，行為分殊，犯意各別，應予分論併罰。爰審酌被告前有過
    失傷害前科之素行，高中畢業之智識程度，前已因數度因過
    失傷害行為經移送偵辦，竟仍不知謹慎駕駛汽車，並衡酌其
    疏未注意車前狀況，而就本件車禍應負全部過失之違反注意
    義務程度，及造成被害人死亡之所生損害；復於肇事致被害
    人死亡後，未予即時救護或協助逕自逃逸，漠視其法律上所
    應履行之義務，因此所造成之危險程度，然念及其犯罪後坦
    承部分犯行，且就過失致人於死分已與被害人家屬達成調解
    並賠償其損害之態度等一切情狀，分別量處如主文所示之刑
    ，並定其應執行刑，以資儆懲。末查，被告前未曾因故意犯
    罪受有期徒刑以上刑之宣告，此有臺灣高等法院被告前案紀
    錄表乙份在卷可考，並審酌被告犯罪後坦認犯行，深表悔悟
    ，且就過失致人於死部分業與被害人家屬達成調解並賠償其
    損害，此有嘉義市西區調解委員會調解筆錄二份附卷可稽，
    堪認被告此次因一時失慮，致罹刑典，經此偵查審判程序，
    當知所警惕，本院認為其所宣告之刑，以暫不執行為適當，
    併宣告緩刑三年，以啟自新。另本院審酌被告業有多次肇事
    紀錄，顯見其疏於謹慎行事，故責令被告於判決確定之日起
    一年內向指定之公益團體或社區提供一百二十小時之義務勞
    務，並於緩刑期間付保護管束，以觀後效。如未履行本判決
    所諭知之負擔情節重大者，檢察官得依法聲請撤銷前揭緩刑
    宣告，併此敘明。
據上論斷，應依刑事訴訟法第二百七十三條之一第一項、第二百
九十九條第一項前段，刑法第一百八十五條之四、第二百七十六
條第一項、第五十五條、第五十一條第五款、第七十四條第一項
第一款、第二項第五款、第九十三條第一項第二款，刑法施行法
第一條之一第一項，判決如主文。
本案經檢察官陳則銘到庭執行職務
中    華    民    國    98    年     8    月    31    日
                    交通法庭  法  官   曾宏揚
以上正本證明與原本無異。
如不服本判決應於收受判決後10日內向本院提出上訴書狀，並應
敘述具體理由；其未敘述上訴理由者，應於上訴期間屆滿後20日
內向本院補提理由書（均須按他造當事人之人數附繕本）「切勿
逕送上級法院」。告訴人或被害人如對於本判決不服者，應具備
理由請求檢察官上訴，其上訴期間之計算係以檢察官收受判決正
本之日期為準。
中    華    民    國    98    年     8    月    31    日
                              書記官   陳慶昀
附錄論罪科刑法條：
中華民國刑法第185條之4（肇事遺棄罪）
駕駛動力交通工具肇事，致人死傷而逃逸者，處6 月以上5 年以
下有期徒刑。
中華民國刑法第276 條第1 項（過失致死罪）
因過失致人於死者，處2 年以下有期徒刑、拘役或2 千元以下罰
金。


司法院資訊處製作；財團法人民間司法改革基金會備份。
